臺灣屏東地方法院刑事判決　　　　　　 100年度交易字第28號
公　訴　人　臺灣屏東地方法院檢察署檢察官
被　　　告　陳信志
上列被告因過失重傷害案件，經檢察官提起公訴（99年度偵字第
10936 號、100 年度偵字第625 號），被告於準備程序中就被訴
事實為有罪之陳述，經本院告知簡式審判程序意旨，並聽取當事
人之意見後，本院裁定進行簡式審判程序審理，判決如下：
    主  文
陳信志因過失傷害人致重傷，處有期徒刑伍月，如易科罰金，以
新臺幣壹仟元折算壹日。
    事  實
一、陳信志領有普通重型機車駕駛執照，於民國99年7 月30日凌
    晨12時許，在址設屏東縣屏東市○○路50號之好樂迪KTV 內
    飲用酒類後，明知已達不能安全駕駛動力交通工具之程度，
    竟仍於同日凌晨1 時許，騎乘其父陳廣樑所有之車牌號碼93
    3 －JVT 號重型機車上路（所涉刑法第185 條之3 服用酒類
    不能安全駕駛動力交通工具駕駛罪部分，業經臺灣屏東地方
    法院檢察署檢察官另為緩起訴處分），沿屏東縣屏東市○○
    路由西向東方向行駛，於同日凌晨1 時15分許，行經屏東市
    ○○路與仁愛路路口時，適有曾月娥亦騎乘車牌號碼WOU-61
    9 號輕型機車，沿屏東市○○路由北向南方向行駛至上開路
    口，陳信志本應注意飲酒後呼氣酒精濃度超過每公升0.25毫
    克者，不得駕車，及汽車行駛時，駕駛人應注意車前狀況並
    隨時採取必要之安全措施，且行車速度，應依速限標誌時速
    50公里之規定，又行駛至交岔路口時，應遵守燈光號誌之指
    示，而該交岔路口其行進方向之號誌係設有閃光紅燈，表示
    「停車再開」，車輛應減速接近，先停止於交岔路口前，讓
    幹道車優先通行後確實認為安全時，方得續行，而依當時天
    氣陰、夜間有照明，道路路面鋪裝柏油、濕潤、無缺陷且無
    障礙物、視距良好，號誌為閃光號誌並正當運作等情，並無
    不能注意之情形，竟疏未注意其飲酒後呼氣酒精濃度已達每
    公升0.43毫克，且其行車速度已超過速限50公里，車前有曾
    月娥騎乘機車經過，亦未注意前方號誌為閃光紅燈，應先暫
    停讓幹道車先行之情，於接近上開路口時，仍以時速約60公
    里之速度，通過上開路口，致其騎乘之上開重型機車車頭撞
    及曾月娥騎乘之上開輕型機車右側車身，曾月娥當場摔到在
    地，受有創傷性蜘蛛膜下腔出血、右肱骨骨折、右側第2 至
    第6 根肋骨骨折併少量血胸、左側皮下氣胸、左臉及左腳撕
    裂傷2 公分之傷害，經送往財團法人屏東基督教醫院（下稱
    屏東基督教醫院）急診。嗣經警據報到場處理，而查悉上情
    。其後，曾月娥轉診至長庚醫療財團法人高雄長庚紀念醫院
    （下稱高雄長庚醫院）醫療，雖經住院治療，惟因已經處於
    失智狀態因而導致個人之認知功能嚴重失能，為意思表示、
    受意思表示或辨識其意思表示效果之能力明顯受損，無法獨
    立處理個人事務與從事個人財務管理，並於99年10月22日經
    臺灣屏東地方法院以99年度監宣字第133 號裁定宣告為受輔
    助宣告之人，現仍因神經機能損傷，而有語言遲緩情形、右
    上肢無力、平衡失調及步態不穩等後遺症，已達身體健康重
    大難治之重傷害。
二、案經曾月娥之夫林慶安訴由臺灣屏東地方法院檢察署偵查起
    訴。
    理  由
一、按除被告所犯為死刑、無期徒刑、最輕本刑為3 年以上有期
    徒刑之罪或高等法院管轄第一審案件者外，於法院行準備程
    序進行中，被告先就被訴事實為有罪之陳述時，審判長得告
    知被告簡式審判程序之旨，並聽取當事人、代理人、辯護人
    及輔佐人之意見後，裁定進行簡式審判程序；受命法官行準
    備程序，與法院或審判長有同一之權限，刑事訴訟法第273
    條之1 第1 項、第279 條第2 項前段分別定有明文。查本件
    被告陳信志所犯均非為死刑、無期徒刑、最輕本刑為3 年以
    上有期徒刑之罪或高等法院管轄第一審案件，其於本院100
    年4 月12日準備程序進行中，先就前揭被訴事實為有罪之陳
    述（見本院第27頁反面），經受命法官告知簡式審判程序之
    旨，並聽取當事人之意見後，本院合議庭認無不得或不宜改
    依簡式審判程序進行之處，爰依刑事訴訟法第273 條之1 第
    1 項，裁定本件由受命法官獨任進行簡式審判程序。並依刑
    事訴訟法第159 條第2 項、第273 條之2 規定，本件不適用
    同法第159 條第1 項關於傳聞法則之規定，證據調查亦不受
    同法第159 條第1 項、第161 條之2 、第161 條之3 、第16
    3 條之1 及第164 條至第170 條規定之限制，合先敘明。
二、上揭犯罪事實，業據被告於警詢、偵查、本院準備程序及審
    理時坦承不諱（見警卷第13至15頁，99年度偵字第10936 號
    卷第7 頁，本院卷第27頁反面、第34頁），並有道路交通事
    故現場圖、道路交通事故調查報告表(一)及(二)、屏東縣政府警
    察局交通隊當事人酒精測定紀錄表、刑法第185 條之3 案件
    測試觀察紀錄表、車號查詢重型機車車籍結果各1 紙、現場
    搜證及車損照片14張附卷可稽（見警卷10至12、22、24、34
    至40頁）。而被害人曾月娥經送至屏東基督教醫院診斷，受
    有創傷性蜘蛛膜下腔出血、右肱骨骨折、右側第2 至第6 根
    肋骨骨折併少量血胸、左側皮下氣胸、左臉及左腳撕裂傷2
    公分之傷害，有該院99年8 月1 日開立之診斷證明書1 紙存
    卷可憑（見警卷第29頁）。另查被害人經屏安醫院鑑定後，
    認被害人各項功能退化嚴重，生活完全無自理能力必須長期
    依賴家人、醫療或養護機構照顧。被害人目前已經處於失智
    狀態因而導致個人之認知功能嚴重失能。為意思表示或受意
    思表示或辨識其意思表示效果之能力明顯受損。此外也已經
    無法獨立處理個人事務與從事個人財務管理等語，嗣被害人
    並經本院於99年10月22日以99年度監宣字第13 3號裁定宣告
    為受輔助宣告之人，有屏安醫院99年10月13日屏安醫字第09
    90383 號函暨所附鑑定報告書及本院99年度監宣字第133 號
    裁定各1 份在卷可稽（見本院卷第19頁反面至第21頁，99年
    度他字第1644號卷第26、27頁）。復經本院向高雄長庚醫院
    函詢被害人轉診後之治療情形，據覆略以：據病歷所載，被
    害人100 年3 月14日最後1 次至本院就診之診斷為頭部外傷
    併腦出血、右側胸部挫傷併肋骨骨折與氣胸及右肱骨與鎖骨
    骨折，依病患當時病情研判，其臨床理解能力正常，並可回
    答問題，但有語言遲緩情形，且因遺留右上肢無力、平衡失
    調及步態不穩等後遺症，行動需他人扶持；另就目前醫療技
    術而言，病患神經機能損傷之後遺症可能無法完全治癒，評
    估其日後生活應需他人協助照護等語，有該院100 年3 月29
    日（100 ）長庚院高字第A23116號函1 紙附卷可稽（見本院
    卷第24頁）。綜上，可知被害人因神經機能損傷，現仍有語
    言遲緩情形、右上肢無力、平衡失調及步態不穩等後遺症之
    傷害，衡以被害人行動需他人扶持、日常生活亦需他人協肋
    照護之情，並業經本院宣告為受輔助宣告之人，當可認被告
    之神經機能有重大減損，復難以完全治癒，堪認被害人確實
    已受有身體健康重大難治之傷害。
三、按汽車行駛時，駕駛人應注意車前狀況，並隨時採取必要之
    安全措施；行車速度，依速限標誌或標線之規定；汽車行駛
    至交叉路口，應遵守燈光號誌之指示；汽車駕駛人飲用酒類
    或其他類似物後其吐氣所含酒精濃度超過每公升0.25毫克，
    不得駕車；閃光紅燈表示停車再開，車輛應減速接近，先停
    止於交岔路口前，讓幹道車優先通行後認為安全時，方得續
    行，道路交通安全規則第93條第1 項、第94條第3 項、第10
    2 條第1 項第1 款、第114 條第2 款及道路交通標誌標線號
    誌設置規則第211 條第1 項第2 款，分別定有明文。次按汽
    車，指在道路上不依軌道或電力架線而以原動機行駛之車輛
    （包括機器腳踏車），亦為道路交通安全規則第2 條第1 項
    第1 款所明定。查被告於本案事故發生時，為年滿21歲之成
    年人，並考領有普通重型機車駕照，有被告之駕駛執照1 紙
    存卷可參（見警卷第19頁），對上揭規定理當知悉。且被告
    騎乘上開重型機車行經上開地點，依卷附道路交通事故調查
    報告表及現場照片所示，事發地點當時天氣陰、夜間有照明
    ，道路路面鋪裝柏油、濕潤、無缺陷且無障礙物、視距良好
    ，號誌為閃光號誌並正當運作等情，並無任何足令其不能注
    意之情事。另查，被告經警實施酒測後，測得其呼氣酒精濃
    度達每公升0.43毫克等情，有屏東縣政府警察局交通隊當事
    人酒精測定紀錄表1 紙存卷可證（見警卷第22頁），徵之被
    告仍於99年7 月30日凌晨1 時許騎乘機車上路等情，堪認被
    告確實疏未注意其飲酒後酒精濃度已逾越上揭不得駕車之標
    準。又查，依卷附上揭道路交通事故調查報告表(一)所示，本
    件肇事道路之速限為50公里，另被告於警詢時自承：伊騎乘
    上開重型機車至上開路口時，先看伊右側方向，當伊回頭時
    被害人就在伊正前方，伊沒注意看車速，伊時速約60至70公
    里左右等語（見警卷第13、14頁），顯見被告疏未注意其車
    速已超過速限50公里，且車前有曾月娥騎乘機車經過，亦未
    注意前方號誌為閃光紅燈，應先暫停讓幹道車先行之情。是
    被告於飲酒後呼氣酒精濃度達每公升0.43毫克下仍以時速約
    60公里之速度，通過上開路口，致其騎乘之上開重型機車車
    頭撞及曾月娥騎乘之上開輕型機車右側車身，其行為自有過
    失。公訴意旨僅認被告騎乘機車有未遵守燈光號誌指示之過
    失，而未論被告以未注意車前狀況、未依速限行駛、酒醉駕
    車等過失，容有未洽，應予補充。被告既未盡其前開注意義
    務而肇事，並因而致被害人受有上述之傷害，其間別無其他
    原因介入，是其過失行為與被害人所受傷害之結果間，顯有
    相當因果關係。綜上，本件罪證明確，被告犯行洵堪認定，
    應予依法論科。
四、按稱重傷者，謂下列傷害：毀敗或嚴重減損一目或二目之視
    能；毀敗或嚴重減損一耳或二耳之聽能；毀敗或嚴重減損語
    能、味能或嗅能；毀敗或嚴重減損一肢以上之機能；毀敗或
    嚴重減損生殖之機能；其他於身體或健康，有重大不治或難
    治之傷害，刑法第10條第4 項定有明文。本件被害人因車禍
    ，受有身體健康重大難治之傷害等情，已如前敘，自該當於
    前揭法條所定義之重傷。是核被告所為，係犯刑法第284 條
    第1 項後段之過失致重傷害罪。公訴意旨未查明被害人所受
    傷害已達重傷害之程度，而認被告係犯同條第1 項前段之過
    失傷害罪，尚有未洽，惟因二者基本社會事實同一，並經本
    院告知被告涉犯法條（見本院卷第27頁反面），而無礙於被
    告防禦權，本院自得變更起訴法條。又被告酒醉駕車，因而
    致人受傷，依法應負過失致重傷之刑事責任，爰依道路交通
    管理處罰條例第86條第1 項規定，就所犯過失致重傷害罪，
    加重其刑。爰審酌被告領有駕駛執照，竟未遵守交通規定，
    因一己疏忽造成被害人受有上開重傷害，犯罪所生實害非輕
    ，惟念被告於本案發生前均無犯罪紀錄，有臺灣高等法院被
    告前案紀錄表1 紙在卷可考（見本院卷第4 頁），素行堪稱
    良好，且目前仍在就學中（見警卷第13頁），復衡被告犯後
    坦承犯行，且表達願賠償被害人新臺幣40萬元（見本院卷第
    27頁反面），惟因雙方對於賠償金額無法達成合意而未能和
    解，尚非無賠償告訴人之誠意等一切情狀，量處如主文所示
    之刑，並諭知易科罰金之折算標準，以資懲儆。
據上論斷，應依刑事訴訟法第273 條之1 第1 項、第299 條第1
項前段、第300 條，道路交通管理處罰條例第86條第1 項，刑法
第284 條第1 項後段、第41條第1 項前段，刑法施行法第1 條之
1 第1 項、第2 項前段，判決如主文。
本案經檢察官陳立興到庭執行職務。
中    華    民    國   100    年    4     月    26    日
                  交通法庭  法  官  黃柏霖
以上正本證明與原本無異。
如不服本判決應於收受判決後10日內向本院提出上訴書狀，並應
敘述具體理由；其未敘述上訴理由者，應於上訴期間屆滿後20日
內向本院補提理由書（均須按他造當事人之人數附繕本）「切勿
逕送上級法院」。
中    華    民    國   100    年    4     月    26    日
                            書記官  史安琪
附錄本案論罪科刑法條：刑法第284條第1項後段。
中華民國刑法第284條
（過失傷害罪）
因過失傷害人者，處 6 月以下有期徒刑、拘役或 5 百元以下罰
金，致重傷者，處 1 年以下有期徒刑、拘役或 5 百元以下罰金
。
從事業務之人，因業務上之過失傷害人者，處 1 年以下有期徒
刑、拘役或 1 千元以下罰金，致重傷者，處 3 年以下有期徒刑
、拘役或 2 千元以下罰金。
得上訴。